【裁判字號】    90,簡上,8
【裁判日期】    900426
【裁判案由】    給付會款
【裁判全文】
臺灣彰化地方法院民事判決  九十年度簡上字第八號
    上  訴  人  丁○○○○○○.
    訴訟代理人  朱清雄律師
    送達代收人  甲○○
    被上訴人    丙○○
    訴訟代理人  乙○○
右當事人間請求給付會款事件，上訴人對於中華民國八十九年九月二十二日本院第一
審判決（八十九年度斗簡字第二二一號）提起上訴，本院判決如左：
    主      文
上訴駁回。
第二審訴訟費用由上訴人負擔。
    事      實
甲、上訴人方面：
  一、聲明：(一)原判決廢棄。(二)被上訴人在第一審之訴駁回。(三)第一、二審訴訟費用
      由被上訴人負擔。
  二、陳述：
    (一)否認會單的真正，何況得標會員是從編號１號依序到編號８號，一個月一個人
      ，似太詭異了。
    (二)被上訴人從未到上訴人處開標及繳會款，所謂一個月繳交新台幣（下同）十萬
      元，非小數目，其應有足夠之資金證明。
    (三)當時上訴人是會首，有招募系爭互助會，但發生問題後，被上訴人就沒有再繳
      會款，被上訴人請求的該筆金額，實際上均未付出。
    (四)本件實係被上訴人之訴訟代理人乙○○所偽為，蓋其曾代理多人向上訴人追討
      債權，甚至有偽為情事，如台灣彰化地方法院檢察八十九年度偵緝字第二四二
      、二四三號刑事案件，乙○○亦持偽為之支票代理楊柱告訴上訴人詐欺，結果
      告訴人本人均不敢出庭，乙○○亦代理出庭，則如本件民事事件一般，表示無
      任何事證可供調查，最後檢方追查下，怕被查出偽造支票行為，而撤回告訴，
      足證被上訴人有偽為證據之行為。
    (五)該不起訴處分書理由一所示，上訴人於民國八十三年七、八月間已有周轉不靈
      情事，當時並由對造訴訟代理人乙○○出面表示願代上訴人解決債務問題，並
      向上訴人之債務人許志銘追討，在當時對造已因其訴代而知悉上訴人周轉不靈
      情事，故於上訴人招會時，其雖同意入會，但卻從未繳錢，該會亦因而流會，
      對造訴訟代理人，明知對造未繳款，而偽造證據追討，實無理由。
  三、證據：
      提出彰化地方法院檢察署八十九年偵緝字第二四二、二四三號不起訴處分書影
      本一份為證。
乙、被上訴人方面：
  一、聲明：如主文所示。
  二、陳述：除與原判決記載者相同，茲引用外，另補稱：
      民間互助會講究信用，付會款並無寫收據之習慣，上訴人要求被上訴人提出繳
      款證明，顯為無理要求。
  三、證據：除引用原審證據外，復提出本院八十五年自字第一二七號判決、台灣高
      等法院台中分院八十六年度上易字第二七八四號判決等影本為證。
丙、本院依職權調閱本院八十五年自字第一二七號、台灣高等法院台中分院八十六年
    度上易字第二七八四號卷。
    理      由
一、本件被上訴人起訴及本審主張：上訴人於八十四年六月間自任會首，招集互助會
    ，每會新台幣五萬元，會期至八十六年七月二十二日止，連同會首共二十六會，
    於每月之二十二日開標，被上訴人以「阿平」之名義參加二會，尚未得標，且按
    月繳納八次會款，詎上訴人竟於八十五年一月二十二日開標後，即停會，致被上
    訴人受有繳納八次會款合計八十萬元之損害等情。上訴人則於原審經合法通知未
    到庭爭執，於本院則以：否認會單的真正，辯稱被上訴人從未到上訴人處開標及
    繳會款，後又自承上訴人雖是會首，有招募系爭互助會，但上訴人發生財務問題
    後，被上訴人就沒有再繳會款，被上訴人請求的該筆金額，實際上均未付出，本
    件實係被上訴人之訴訟代理人乙○○所偽為，上訴人於民國八十三年七、八月間
    已有周轉不靈情事，被上訴人雖同意入會，但卻從未繳錢，該會亦因而流會，被
    上訴人訴訟代理人，明知被上訴人未繳款，而偽造證據追討，實無理由等語，以
    資抗辯。
二、被上訴人主張之事實於原審業據其提出互助會名單一紙為證，本院審理中則再提
    出本院八十五年自字第一二七號判決、台灣高等法院台中分院八十六年度上易字
    第二七八四號判決等影本為佐，經本院依職權調閱前揭案件之卷證資料，並當庭
    提示供上訴人訴訟代理人閱覽，上訴人訴訟代理人對該刑事卷證內容表示無意見
    ，經查：
    （一）本院八十五年自字第一二七號卷第六十頁，為八十六年一月十五日由上訴
          人之妻陳方萍當庭所提出之互助會名單，編號第二十、第二十一姓名「阿
          平」（即本件之被上訴人丙○○之綽號）上，載明八十萬元。此金額亦為
          該案件中自訴人丙○○自訴被告陳富雄及陳方萍之詐欺金額，且綜觀全卷
          ，陳富雄與陳方萍均未曾否認積欠丙○○該筆會款，又被上訴人於本件所
          請求之金額亦與前刑事案件中所主張之數額相符。
    （二）台灣高等法院台中分院八十六年度上易字第二七八四號卷第二十九頁，於
          八十六年十月二十一日法官當庭訊問陳富雄與其妻陳方萍：「你們二人於
          八十四年五月間以招會籌錢購地為由，向自訴人招募會首連會員共二十六
          人互助會，每會新台幣五萬元，自同年六月起會？」陳富雄答：「是。」
          法官又問：「於收取各會員會款八次後，不再開標且避不見面？」陳富雄
          答：「是。」
      從前揭被上訴人之妻所提出之會單上之記錄，與台灣高等法院台中分院之筆錄
      比對結果，應可得知被上訴人確實曾參與上訴人所招募之互助會，且上訴人共
      取得會款八次，以被上訴人參與二會，每會五萬元計算，被上訴人應已繳交會
      款八十萬元無誤，故陳方萍當時所提出之互助會名 單上之記載，應為其經結算
      後，所得出積欠被上訴人丙○○之金額。
三、上訴人訴訟代理人於本院先否認會單之真正，後又主張上訴人雖有招募互助會，
    但於八十三年七、八月間因周轉不靈而流會，其前後之陳述已有矛盾之處，按上
    訴人既自任會首，有無招募互助會，應知之甚明，其否認會單之真正及曾經取得
    八次會款之事實，所抱持之僥倖避責態度已可見端倪，又本院審理中經提示前揭
    卷證資料，上訴人訴訟代理人對其內容之真正並無意見，且上訴人在原審經合法
    通知又未到庭爭執，僅在本院審理中始否認已取得八次會款之事實，並強調被上
    訴人代理人偽造證據等，但又無法提出被上訴人偽證之證據，顯係上訴人為脫免
    債務清償所為卸責之詞，均不足採信。
四、從而，被上訴人請求上訴人給付如第一審判決主文第一項所示之款項及利息，自
    屬正當，應予准許。原審為上訴人敗訴之判決，於法並無不合，上訴意旨指摘原
    判決不當，求予廢棄改判，為無理由，應予駁回其上訴。
五、結論：本件上訴人之上訴為無理由，依民事訴訟法第四百三十六條之一第三項、
    第四百四十九條第一項、第七十八條，判決如主文。
中      華      民      國    九十      年      四      月    二十六    日
                                      臺灣彰化地方法院民事第一庭
~B審判長法官  李端季
~B法      官  胡文傑
~B法      官  蕭文學
右為正本係照原本作成。
不得上訴。
中      華      民      國    九十      年      四      月    二十六    日
~B法院書記官  葉春涼


司法院資訊處製作；財團法人民間司法改革基金會備份。
